臺灣高等法院刑事判決　　　　　　　 100年度交上訴字第60號
上　訴　人　臺灣桃園地方法院檢察署檢察官
被　　　告　林榮禧
上列上訴人因被告公共危險等案件，不服臺灣桃園地方法院100
年度交訴字第14號，中華民國100年3月25日第一審判決（起訴案
號：臺灣桃園地方法院檢察署100年度偵緝字第294、295號、100
年度偵字第2225號），提起上訴，嗣因被告就被訴事實為有罪之
陳述，本院告知被告簡式審判程序之旨，並聽取當事人之意見後
，裁定進行簡式審判程序審理，本院判決如下：
    主  文
原判決撤銷。
林榮禧攜帶兇器，毀越安全設備竊盜，累犯，處有期徒刑玖月。
又因過失傷害人，處有期徒刑貳月；又駕駛動力交通工具肇事，
致人受傷而逃逸，累犯，處有期徒刑柒月；又攜帶兇器，毀壞安
全設備竊盜，累犯，處有期徒刑拾月，扣案之一字起子壹支沒收
。應執行有期徒刑貳年壹月，扣案之一字起子壹支沒收。
    事  實
一、林榮禧曾因竊盜案件，先後經臺灣桃園地方法院、本院及臺
    灣臺東地方法院分別判處有期徒刑1年、8月、1年8月及1年
    ，嗣經臺灣臺東地方法院以96年度聲減字第197號裁定減刑
    並定應執行刑為有期徒刑2年1月及9月15日確定，並於民國
    98年8月1日縮短刑期執行完畢。詎其仍不知悔改，竟分別為
    下列行為：
  (一)基於意圖為自己不法所有之竊盜犯意，於99年4月16日（原
    判決誤載為4月1）下午4時40分許，駕駛牌照號碼DR-2728號
    自用小客車至桃園縣龍潭鄉○○路230號蔡杏春住處前，持
    客觀上可供兇器使用之不詳工具，剪斷該住處1樓窗戶鐵條
    後，越過窗戶侵入蔡杏春居住之房屋內，竊取蔡杏春所有之
    金牌12面（共約2兩）、女錶1支、皮包1個、攝影機1部，得
    手後隨即駕駛前開自用小客車載運贓物離去。
  (二)於99年6月9日上午11時35分許，駕駛上開自用小客車，沿桃
    園縣蘆竹鄉○○路行駛，行經南崁路2段201巷前交岔路口右
    轉時，本應注意轉彎車應讓直行車先行，詎疏未注意及此，
    不慎撞及外側車道上由呂榮昇所駕駛之車牌號碼FJ8-681號
    重型機車，致呂榮昇受有左頸、左肩、左髖、左膝鈍扭傷及
    左手背、左膝挫擦傷等傷害後，明知其已駕車肇事致人受傷
    ，應即採取救護或其他必要之措施，並應向警察機關報告，
    不得駛離，其竟未停留現場查看，亦未為任何必要之救護、
    報警措施，即因畏責，竟基於肇事逃逸之犯意，未對之實施
    必要之救護行為，即逕自駕車逃逸。
  (三)又基於意圖為自己不法所有之竊盜犯意，於100年1月16日下
    午1時許，駕駛上開自用小客車並攜帶客觀上具有危險性、
    足資為兇器之一字型起子1把，駛至桃園縣新屋鄉清華村12
    鄰1之16號新廣瑞布匹有限公司前，先撬壞該公司辦公室門
    鎖之安全設備後，侵入該公司辦公室，竊取黃木全所管領之
    手提包1個（內有建物所有權狀1張、土地所有權狀2張、護
    照3本）、外套1件及現金新臺幣210元，得手後隨即駕駛前
    開自用小客車離去。嗣為警循線於100年1月16日下午2時許
    ，在桃園縣楊梅市○○○○○路南下67.5公里處查獲，始悉
    上情。
二、案經蔡杏春訴由桃園縣政府警察局龍潭、蘆竹、楊梅分局報
    告及呂榮昇訴由臺灣桃園地方法院檢察署檢察官偵查起訴。
    理  由
一、上揭事實，業據被告林榮禧於原審及本院審理時均坦承不諱
    ，核與證人即被害人蔡杏春、呂榮昇、黃木全指述情節相符
    ，復有呂榮昇之敏盛綜合醫院診斷證明書、贓物認領保管單
    、監視器翻拍照片、道路交通事故調查報告表、現場圖及現
    場照片等在卷可考，足認被告前開任意性自白核與事實相符
    ，堪以採信。被害人呂榮昇受傷，與被告之過失所為間，有
    因果關係存在，本件事證已臻明確，被告犯行洵堪認定，應
    依法論科。
二、新舊法比較：查被告於行為後，刑法第321條第1項業於100
    年1月26日修正公布，於100年1月28日生效施行。按行為後
    法律有變更者，適用行為時之法律，但行為後之法律有利於
    行為人者，適用最有利於行為人之法律，刑法第2條第1項定
    有明文。修正前之刑法第321條第1項規定：「犯竊盜罪而有
    左列情形之一者，處6月以上、5年以下有期徒刑：一、於夜
    間侵入住宅或有人居住之建築物、船艦或隱匿其內而犯之者
    。...六、在車站或埠頭而犯之者。」修正後刑法第321條第
    1項規定：「犯竊盜罪而有下列情形之一者，處6月以上、5
    年以下有期徒刑，得併科新臺幣10萬元以下罰金：一、侵入
    住宅或有人居住之建築物、船艦或隱匿其內而犯之者。...
    六、在車站、埠頭、航空站或其他供水、陸、空公眾運輸之
    舟、車、航空機內而犯之者。」比較修正前後之規定，修正
    後該條項於第1款刪除「於夜間」之文字，於第6款增加「在
    航空站或其他供水、陸、空公眾運輸之舟、車、航空機內」
    之文字，擴大加重竊盜罪之適用範圍，使部分修正前原應適
    用普通竊盜罪論罪科刑之情形，於修正後改論以加重竊盜罪
    論罪科刑（但第3款並無修正），並增加得併科罰金新臺幣1
    0萬元之規定。是經比較修正前後之規定，以修正前之規定
    對被告較有利，依刑法第2條第1項前段規定，本件應適用行
    為時之法律即修正前刑法第321條第1項規定論處。
三、按刑法第321條第1項第3款之攜帶兇器竊盜罪，係以行為人
    攜帶兇器竊盜為其加重條件，此所謂兇器，其種類並無限制
    ，凡客觀上足對人之生命、身體、安全構成威脅，具有危險
    性之兇器均屬之，且祇須行竊時攜帶此種具有危險性之兇器
    為已足，並不以攜帶之初有行兇之意圖為必要（最高法院79
    年台上字第5253號判例參照）。次按刑法第321條第1項第2
    款所謂「其他安全設備」，指門扇牆垣以外，依通常觀念足
    認防盜之一切設備而言，如電網、門鎖以及窗戶等（最高法
    院55年台上字第547號判例意旨參照）。又踰越牆垣、安全
    設備而入室行竊，其越入之侵入住宅行為已結合於上述加重
    竊盜之罪質中，無更行構成侵入住宅罪之理（最高法院27年
    上字第1887號判例意旨參照）；而毀壞門扇及安全設備之行
    為，乃係竊盜之加重要件行為，自無成立毀損罪之餘地（最
    高法院83年度台上字第3856號判決意旨參照）。再按毀壞門
    鎖行竊，自應論以刑法第321條第1項第2款之毀壞安全設備
    竊盜罪，但此處所謂門鎖，係指附加於門上之鎖而言，至於
    毀壞構成門之一部之鎖（如司畢靈鎖），則應認為毀壞門扇
    之加重竊盜罪（最高法院74年度台上字第243號判決意旨參
    照）。而刑法第321條第1項第2款所謂「毀」係指毀損，稱
    「越」則指踰越或超越，祇要踰越或超越門扇、牆垣或其他
    安全設備之行為使該門扇、牆垣或其他安全設備喪失防閑作
    用，即該當於上開規定之要件。查本件被告所攜帶自備之不
    詳破壞工具、一字起子，均係以金屬材質製成，且質地堅硬
    銳利，可供人持以對外攻擊，如用以施暴、脅迫、甚或單純
    抵抗，依一般社會觀念，為客觀上足以對人之身體、生命、
    安全構成威脅，具有危險性，為刑法第321條第1項第3款所
    稱之兇器無誤。又被告所犯如犯罪事實欄(一)所示，係攜帶兇
    器破壞被害人住處窗戶鐵條後，踰越作為安全設備之窗戶進
    入被害人住處行竊，核被告此部分所為，係犯修正前刑法第
    321條第1項第2款、第3款之攜帶兇器、毀越安全設備竊盜罪
    ；犯罪事實(二)部分，核被告所為，係犯刑法第284條第1項前
    段之過失傷害罪及同法第185條之4之肇事逃逸罪；犯罪事實
    欄(三)部分，被告係攜帶兇器前往被害人公司，先撬壞該公司
    辦公室之門鎖後，無故侵入辦公室行竊，核其此部分所為，
    係犯修正前刑法第321條第1項第2款、第3款之攜帶兇器、毀
    壞安全設備竊盜罪。至檢察官就犯罪事實(一)部分，認應另論
    刑法第306條第1項之侵入住宅罪，揆諸前揭說明，自有誤會
    ，附此敘明。被告所犯上開各罪，犯意個別，行為互異，應
    予分論併罰。又被告有如事實欄所載之論罪科刑及執行紀錄
    ，有本院被告前案紀錄表附卷可按，其受有期徒刑之執行完
    畢，5年以內故意再犯前揭有期徒刑以上之加重竊盜二罪、
    肇事逃逸一罪，以上三罪均為累犯，均應依刑法第47條第1
    項規定加重其刑。
四、原審因予論罪科刑，固非無見。惟查：按審判期日，應傳喚
    被告或其代理人，並通知檢察官、辯護人、輔佐人；審判期
    日，應由推事（法官）、檢察官及書記官出庭；刑事訴訟法
    第271條第1項、第280條分別定有明文。而依刑事訴訟法第
    273條之1、第273條之2規定，法院欲行簡式審判，應先聽取
    當事人、代理人、辯護人及輔佐人之意見後，再行裁定；且
    行簡式審判之案件，固得不受刑事訴訟法第159條第1項、第
    161 條之2、第161條之3、第163條之1及第164條至第170條
    關於證據調查規定之限制，然仍應通知檢察官到場蒞庭，除
    表示對法院將案件改行簡式審判程序之意見外，並進行全程
    實行公訴之程序。原審法院漏未審酌於此，於100年3月9日
    訊問被告後，並未徵詢檢察官對案件改行簡式審判程序之意
    見，即經合議庭評議後裁定由受命法官行簡式審判程序，復
    未通知檢察官到庭實行職務即逕為審判，顯與前揭規定不符
    ，而有違背法令之處。則檢察官執此理由上訴，為有理由，
    應由本院予以撤銷改判。
五、爰審酌被告有多次竊盜前科、仍不知悔改，且車禍肇事後復
    未協助救護、旋即逃逸，罔顧他人生命、身體，惡性非輕，
    兼衡其犯罪之動機、目的、手段、生活狀況、智識程度、所
    竊物品之價值、過失程度、被害人所受之傷勢及於原審及本
    院審理時已坦承犯行、惟尚未與被害人等達成和解等一切情
    狀，分別量處如主文所示之刑，並定其應執行之刑，以示懲
    儆。扣案之上開一字起子1支，為被告所有，且係被告如犯
    罪事實欄(三)所示犯行所用之物，此業據被告供述明確，爰依
    刑法第38條第1項第2款規定宣告沒收。另被告如犯罪事實欄
    (一)所示犯行所用之不詳破壞工具，因未經扣案，為免日後執
    行之困難，爰不併予宣告沒收。
六、末按保安處分係針對受處分人將來之危險性所為之處置，以
    達教化、治療之目的，為刑罰之補充制度。我國現行刑法採
    刑罰與保安處分雙軌制，係在維持行為責任之刑罰原則下，
    為協助行為人再社會化之功能，以及改善行為人潛在之危險
    性格，期能達成根治犯罪原因、預防犯罪之特別目的。是保
    安處分中之強制工作，旨在對嚴重職業性犯罪及欠缺正確工
    作觀念或無正常工作因而習慣犯罪者，強制其從事勞動，學
    習一技之長及正確之謀生觀念，使其日後重返社會，能適應
    社會生活。刑法第90條第1項規定：「有犯罪之習慣或因遊
    蕩或懶惰成習而犯罪者，於刑之執行前，令入勞動場所，強
    制工作。」即係本於保安處分應受比例原則之規範，使保安
    處分之宣告，與行為人所為行為之嚴重性、行為人所表現之
    危險性及對於行為人未來行為之期待性相當之意旨而制定，
    而由法院視行為人之危險性格，決定應否令入勞動處所強制
    工作，以達預防之目的。所謂「有犯罪之習慣」係指對於犯
    罪以為日常之惰性行為，乃一種犯罪之習性，至所犯之罪名
    為何，是否同一，則非所問（最高法院94年度台上字第6611
    號判決參照）。查本案被告雖有多次竊盜前科紀錄，其再為
    本次竊盜犯行，固應非難，然被告於原審及本院審理時終能
    坦承犯行，堪認尚有悔意，且衡量被告之犯罪情節，尚非屬
    危害社會重大之竊盜類型，況其犯罪時間亦非密接，自不足
    以據此認其有保安處分條例第3條第1項所定之竊盜習慣，或
    有刑法第90條所定之有犯罪之習慣或以犯罪為常業或因遊蕩
    或懶惰成習而犯罪之情形，且依被告行為潛在之危險性格，
    仍無以保安處分予預防矯治之必要，亦難逕以被告有竊盜前
    科紀錄即推認被告有犯罪之習慣，為期被告能於接受本件有
    期徒刑之矯正後，改過自新，故不諭知強制工作，附此敘明
    。
據上論斷，應依刑事訴訟法第369條第1項前段、第364條、第273
條之1第1項、第299條第1項前段，刑法第2條第1項前段，修正前
刑法第321條第1項第2款、第3款，刑法第284條第1項前段、第18
5條之4、第47條第1項、第51條第5項、第38條第1項第2款，刑法
施行法第1條之1第1項、第2項前段，判決如主文。
本案經檢察官陳明光到庭執行職務。
中    華    民    國  100    年    6    月    21      日
                     刑事第五庭  審判長法  官  李英勇
                                       法  官  白光華
                                       法  官  崔玲琦
以上正本證明與原本無異。
肇事逃逸部分如不服本判決，應於收受送達後10日內向本院提出
上訴書狀，其未敘述上訴之理由者並得於提起上訴後10日內向本
院補提理由書（均須按他造當事人之人數附繕本）「切勿逕送上
級法院」。
其餘部分不得上訴。
                                       書記官  馬佳瑩
中    華    民    國   100    年    6     月    23    日
附錄：論罪科刑法條
中華民國刑法第284 條（過失傷害罪）
因過失傷害人者，處6 月以下有期徒刑、拘役或5 百元以下罰金
，致重傷者，處1 年以下有期徒刑、拘役或5 百元以下罰金。
中華民國刑法第185 條之4 （肇事遺棄罪）
駕駛動力交通工具肇事，致人死傷而逃逸者，處6 月以上5 年以
下有期徒刑。
中華民國刑法(94.02.02)第321 條（加重竊盜罪）
犯竊盜罪而有左列情形之一者，處6 月以上、5 年以下有期徒刑
：
一  於夜間侵入住宅或有人居住之建築物、船艦或隱匿其內而犯
    之者。
二  毀越門扇、牆垣或其他安全設備而犯之者。
三  攜帶兇器而犯之者。
四  結夥三人以上而犯之者。
五  乘火災、水災或其他災害之際而犯之者。
六  在車站或埠頭而犯之者。